【裁判字號】    95,訴,33
【裁判日期】    950515
【裁判案由】    違反毒品危害防制條例
【裁判全文】
臺灣臺南地方法院刑事判決                95年度訴字第33號
    公  訴  人  臺灣臺南地方法院檢察署檢察官
    被      告  丙○○
    指定辯護人  公設辯護人林宜靜
上列被告因違反毒品危害防制條例案件，經檢察官提起公訴（九
十四年度偵字第一三五三一號），本院判決如下：
    主  文
丙○○無罪。
    理  由
一、公訴意旨略以：被告丙○○基於概括犯意，於民國九十四年
    十月三十日十六時許，在臺南市○○街廟口，販售一小包海
    洛因予丁○○（所涉施用毒品另案偵辦），售價新臺幣（下
    同）五百元，又於九十四年十月三十一日十四時二十分許，
    在臺南市○○路○段一一六號四樓之五，販售一小包重約○
    ．三公克、價格五百元之海洛因予丁○○，被告丙○○交付
    海洛因，丁○○將其置於房間沙發上，尚未付款，即為警當
    場查獲，並扣得該小包重約○．三公克之海洛因，因認被告
    丙○○涉有毒品危害防制條例第四條第一項之販賣第一級毒
    品罪嫌等語。
二、按犯罪事實應依證據認定之，無證據不得認定犯罪事實；不
    能證明被告犯罪或其行為不罰者，應諭知無罪之判決，刑事
    訴訟法第一百五十四條第二項、第三百零一條第一項分別定
    有明文。又認定犯罪事實所憑之證據，無論係直接證據或間
    接證據，其為訴訟上之證明，須於通常一般之人均不致有所
    懷疑，而得確信其為真實之程度者，始得據為有罪之認定，
    倘其證明尚未達到此一程度，而有合理之懷疑存在，復無其
    他調查途徑可尋，法院即應為無罪之判決，最高法院七十六
    年臺上字第四九八六號著有判例。
三、公訴人認被告涉有販賣第一級毒品海洛因之罪嫌，係以：(一)
    被告丙○○對於上開時地與丁○○獨處室內遭警查獲，並扣
    得海洛因等情尚不諱言；(二)證人丁○○（起訴書記載為蘇文
    彬，然查卷內並無蘇文彬其人，顯係誤載）就上開犯罪事實
    結證甚詳；(三)扣案海洛因一小包可資佐參；(四)被告被查獲時
    ，係排除同在屋內之甲○○、乙○○等人，而與丁○○獨處
    房間內，所為何事，他人無法得知，業據被告與丁○○、甲○○、乙○○等人一致陳述無訛，足見被告係與丁○○從事
    違法等不可告人之事，而被告與丁○○同被查獲時，二人面
    前之沙發上置有一小包海洛因，二人又非正在或正擬施用海
    洛因，則該包海洛因確係交易之物，至為灼然，是證人丁○○之證述與事實相符等節，資為論據。
四、訊據被告堅決否認有何販賣第一級毒品海洛因之犯行，辯稱
    略以：伊沒有販賣海洛因給丁○○，當日扣得的海洛因及其
    他證物都不是伊的，是丁○○的，警員進來的時候，伊在客
    廳，因為當日伊被人家打，不敢回家，伊與丁○○是朋友，
    所以伊要去那邊借住，十月三十日晚上伊在丁○○的家住一
    晚，隔天回家裡拿衣服，再到丁○○的住處時，警察就來了
    ，十月三十日白天在何處，太久伊忘記了等語；又指定辯護
    人亦具狀及以言詞為被告辯護略以：(一)證人丁○○、甲○○
    及乙○○三人警詢時之證述，係被告以外之人於審判外之言
    詞，不得作為證據；(二)扣案安非他命八包（扣押物品清單編
    號一至八號重計五．六公克）及海洛因十二包（扣押物品清
    單編號九至二十號，重計五．六公克）係在證人丁○○及乙○○住處房間內床上有查獲，與被告丙○○無關。(三)在證人
    丁○○之住處所查扣毒品分裝夾鏈袋二大包，亦無其他積極
    證據證明係被告丙○○攜帶至證人丁○○住處，顯係證人丁○○及其同居人乙○○為求脫罪，而指述上開證物係被告所
    有；(四)販毒者很少會親自送貨至毒蟲之家中，而且隨身攜帶
    大量的毒品及二大包分裝夾鏈袋，甚至買五百元海洛因還贈
    送安非他命；再者，據證人丁○○供述：案發當天之交易已
    完成，被告已交付五百元之海洛因，惟證人丁○○尚未交付
    價金五百元，證人丁○○證述內容有違常情等語。
五、證據能力部分：按被告以外之人於審判外之言詞或書面陳述
    ，除法律有規定者外，不得作為證據，刑事訴訟法第一百五
    十九條第一項定有明文。而所謂法律有規定者，即包括同法
    第一百五十九條之一至之五所規定傳聞證據具有證據能力之
    例外情形。故如欲採被告以外之人於審判外之言詞，即如警
    詢中之言詞為證據時，必須符合法律所規定之例外情形，方
    得認其審判外之陳述有證據能力。查證人丁○○、甲○○及
    乙○○於九十四年十月三十一日，在臺南市警察局第六分局
    偵查隊，受司法警察詢問時之警詢筆錄，乃審判外所為陳述
    ，經指定辯護人抗辯無證據能力（見本院卷第二十二頁），
    且為公訴人所不爭執，渠等於警詢中之供述，依法自應排除
    ，不得以為被告不利之認定，核先敘明。
六、實體部分：
  (一)證人丁○○固於檢察官偵查中證稱：警方於九十四年十月三
    十一日下午，在臺南市○○路○段一一六號四樓之五內查獲
    之扣案物品中，只有其中一包海洛因和老鼠捲是伊的，其他
    毒品都是被告的，伊的毒品放在沙發上，即是被告所販賣，
    海洛因捲菸則是被告請伊的，被告的毒品是放在房間床上，
    伊之前就有以五百元向被告購買海洛因一包，伊有向被告買
    過二次毒品，第一次是在九十四年十月三十日下午四點左右
    ，，在臺南市○○街廟口前購買五百元海洛因，第二次就是
    昨天（即九十四年十月三十一日）警察來時，被告已經有拿
    一包海洛因給伊，但是伊還沒有給被告錢，伊都是用公共電
    話打被告的手機0000000000號聯絡，再約定地點
    交易，被告叫伊不要用行動電話撥給他，因為伊之前有被抓
    過，怕伊的電話被監聽云云。經查：證人丁○○係於九十四
    年十月三十一日為警查獲，並於當日晚間九時二十三分許起
    至翌日凌晨零時二十五分許止，由檢察官訊問後製作證人筆
    錄，從而，其有關九十四年十月三十日下午及查獲當日下午
    所發生之事，印象當應尚深刻清晰，而不致有所誤記；而其
    於本院九十五年五月一日審理中，亦先證述海環街那一次大
    約是下午四點的時候，雖經審判長確認後被告改謂是中午或
    下午的時候云云，仍應認其於查獲之初所證述之時間及本院
    審判長詰問時立即反應之證詞為其印象中之時間無疑。惟經
    本院依據被告聲請調取其上開行動電話之通聯紀錄，及依職
    權另調取證人丁○○之行動電話通聯紀錄（見本院卷第四十
    二頁至第四十四頁，第四十九頁至第六十五頁，第七十八頁
    至第八十頁）以觀：
  1.被告上開行動電話於九十四年十月三十日上午十一時二十五
    分許起，至同日中午十二時二十分許止，共有二次電話通聯
    ，基地臺位置顯示在臺南市○○區○○路六段六五號；而於
    同日下午三時十七分許起，至同日晚間十時四十六分許止，
    除有二次電話通聯之基地臺分別在臺南市○○區○○路一段
    二八三號及在臺南市○○路○段二一一號以外，其餘十七次
    電話紀錄，其基地臺位置均在臺南市○○區○○路二段一二
    ○號。乃證人丁○○所述被告於九十四年十月三十日下午四
    時許係位在臺南市○○區○○街廟口云云，與上開通聯紀錄
    已有未合。
  2.證人丁○○於本院先供稱已忘記案發當時其所持用之行動電
    話號碼，後稱其行動電話號碼好像是0000000000
    號；惟其於偵查中供稱其行動電話號碼為00000000
    00號（偵查卷第十四頁）；而證人乙○○亦證述上開行動
    電話係二人所共用，並證稱被查獲前一天，伊有整天與證人
    丁○○在一起等語（見本院卷第一二六頁），則上開000
    0000000號行動電話於九十四年十月三十日之所在位
    置，應即足顯示證人丁○○所在位置無疑。惟上開證人丁○○所持用之行動電話於九十四年十月三十日中午十二時五十
    六分許起，至同日晚間二十三時十八分許止，除其中於同日
    晚間六時二十六分及二十七分許，有二次基地臺位置係在臺
    南市○○區○○街三六三號以外，其餘將近四十次之電話通
    聯，包括下午三時十二分、三時五十七分、四時、四時二十
    分、四時三十九分、四時五十五分許之六次電話紀錄，其使
    用之基地臺位置均在臺南市○區○○路一段二八三號，則證
    人丁○○於九十四年十月三十日下午四時前後，其實際所在
    位置亦顯非在臺南市○○街廟口附近。
  3.又被告上開行動電話通聯紀錄中，於九十四年十月三十日至
    同年月三十一日之間，除於九十四年十月三十日晚間十時三
    十八分許有一次市內電話撥入以外，其餘通聯對象均為行動
    電話；且證人丁○○上開所使用之0000000000號
    行動電話，於九十四年十月三十一日上午八時三十二分（被
    告受話）、十時五十二分（被告發話）、十一時五十五分（
    被告受話）、中午十二時五十四分（被告受話）、十二時五
    十六分（被告受話）、十二時五十六分（被告受話）、下午
    一時四十四分（被告受話）及一時五十五分許（被告受話）
    ，亦計有八次通聯紀錄，另據證人乙○○於本院審理時亦證
    述上開通聯均係被告與證人丁○○聯絡，伊沒有用上開電話
    與被告聯絡過等語（本院卷第一二六頁），則證人丁○○上
    揭所謂伊均以公共電話與被告上開行動電話聯絡，其原因係
    被告向伊說伊曾經被抓過，怕伊的電話被監聽，不要以行動
    電話與其聯繫之說詞，亦與上開通聯紀錄所顯示之客觀情況
    相左。
  4.綜上所述，被告及證人丁○○於九十四年十月三十日下午四
    時前後既不在臺南市○○街附近，如何在該處完成海洛因交
    易？公訴意旨所憑認被告於九十四年十月三十日在臺南市○○街廟口販賣五百元海洛因（予證人丁○○）之證人丁○○
    於偵查中證述，與通聯紀錄之客觀證據不符，尚難採為對被
    告不利之證據，此外，亦乏積極證據可佐。
  (二)又證人丁○○於偵查中就其於查獲當天向被告購買五百元海
    洛因，及為警查獲之毒品，除沙發上之一小包○．三公克海
    洛因及摻有海洛因之峰香煙一支為其所有以外，其餘毒品及
    吸食器均為被告所有，伊把向被告購買之五百元海洛因放在
    沙發上，正和被告說話之時，警察就來了等之證述，亦有下
    列疑點及瑕疵：
  1.證人丁○○於本院審理時，先於指定辯護人行主詰問時證稱
    ：伊覺得很痛苦，叫被告過來，他給伊毒品有跟伊說五百元
    ，但他沒有跟伊收錢，當時扣到的毒品都是伊的，伊是跟別
    人買的，不是跟被告買的，當初在警局、偵訊中說只有○．
    三公克那包是伊的，其他的都是被告的，是因為被告有拿一
    小包安非他命，伊一時反應不過來，至於證人乙○○及甲○○之說詞，則是聽伊講的，伊有告訴乙○○說警察查獲的毒
    品是被告的，伊在警察查獲之前就告訴黃怡傑說等一下被告
    會拿一些安非他命過來云云（本院卷第一一二頁至第一一三
    頁）；嗣於檢察官行反詰問時即證稱：查獲當天要跟被告買
    海洛因，錢還沒有給他，但被告海洛因已經給伊了，伊被查
    獲的那十幾包摻糖摻很多，藥效不好，所以才跟被告買，伊
    在偵查中及剛剛檢察官詰問的回答都實在云云（本院卷第一
    一四頁至第一一五頁）；再於指定辯護人行覆主詰問時即又
    改稱：警方查扣的毒品、夾鏈袋等物有伊的，也有被告的，
    哪些是被告的，哪些是伊的，伊也分不清楚，大概有四、五
    包是伊的，其他的不是伊的，其他毒品伊說是被告的，是聽
    甲○○講的云云（本院卷第一一七頁）；而於審判長詰問時
    則改謂：在伊住處查獲的毒品是在床上及沙發上查獲，床上
    大概有四、五包，床上的毒品係伊的，伊拿出來放在床上是
    因為施用前先摻糖，怕純度太高，有生命危險，床上的四、
    五包毒品是向一個叫做「阿嘉」的買的，查獲當天是想跟被
    告買，但還沒買，警察就來了，所謂還沒買是說伊在現場試
    毒品，伊雖有四、五包，但因為伊的毒品好像被騙了，大部
    分都是糖，伊把自己的毒品拿出來，想說如果被告的比較好
    ，要摻在一起，在警詢及偵查中說查扣的毒品全部都是被告
    的是因為當時一時反應不過來，警察查扣的毒品裡面大概有
    二、三包是被告的，伊把被告的及伊自己的混在一起，他看
    伊毒癮犯了，他要幫忙伊，伊跟他開口，他都會幫忙伊云云
    （本院卷第一一八頁至第一二一頁）。是除其偵訊所述與本
    院審理中之證詞，無論是否曾向被告購買海洛因、被告是否
    或攜帶何種毒品至查獲地點、扣案毒品及吸食器究係何人所
    有、扣案毒品如何知悉是被告所有等節，顯非一致外，證人
    丁○○於本院審理中前後之供述，就上開關鍵之處，亦有前
    後矛盾之情形，乃證人丁○○上開證述，是否可採，顯非無
    疑。
  2.又如證人丁○○於本院審理中所言，其既已有海洛因十餘包
    或四、五包，而在床上查獲之海洛因即係其所有而要拿出來
    施用者，因怕純度太高，有生命危險，所以要摻糖，則何需
    再向被告購買海洛因？又證人嗣改謂伊的毒品好像被騙了，
    大部分都是糖，伊當時在現場試被告拿給伊的毒品，警察就
    來了云云，然其於偵查及本院審理中證述當日向被告購買之
    五百元海洛因即為客廳沙發上所查扣之○．三公克那一包，
    證人丁○○何以竟捨自己已然購買之海洛因於不用，而另外
    「試用」被告之其他海洛因？反之，被告果係販賣毒品之人
    ，則其既已賣出一包○．三公克之海洛因予證人丁○○，又
    何以再提供其他海洛因予證人丁○○「試用」？又縱有試用
    ，被告何需將所有毒品交予證人丁○○「試用」？更遑論證
    人丁○○證稱其尚未給付被告該一小包○．三公克海洛因之
    價金。凡此種種，均為證人丁○○前後證詞之矛盾與瑕疵，
    則其證述，自難以遽信。
  3.而為警查獲時之情況，證人即當日查獲之警員：(1)盧永健於
    本院審理時證述：伊等進去搜索之後，發現丁○○是在房間
    裡面最內側，甲○○、丙○○是在客廳，乙○○是在浴室裡
    面，客廳與房間有一個拉門隔開，當時丁○○並沒有與被告
    獨處在房間，扣案○．三公克之海洛因（即臺南市警察局第
    六分局南市警六刑偵字第○九四○○○○一一五一號警卷第
    三十一頁扣押物品目錄表編號十二之扣押物，下同）在客廳
    的沙發椅上查獲，當時那包海洛因是密封的，另外當天在丁○○所在的房間有扣到十幾包的毒品海洛因及安非他命、包
    裝帶全部放在床舖上面分散的，伊等進去的時候，客廳與房
    間的拉門是拉開不到一半，可以看到房間的床舖，床上沒有
    收納毒品的小包包等語（本院卷第一○二頁至第一○四頁）
    ；(2)魏國展證述：伊等去的時候，浴室裡面有一個女的，客
    廳就是丙○○、甲○○，丁○○在房間裡面，除了丁○○這
    包○．三公克之外，其他毒品在伊印象中，都是在房間裡面
    搜索到的等語（本院卷第一○五頁）；(3)黃政陽證述：沙發
    上只有那一包○．三公克的毒品，還有一根海洛因的捲煙，
    其他是在電視上的抽屜、以及床頭的小櫃子，另外有一支針
    筒是粘在牆上壁畫後面，伊所講的抽屜即為警卷第三十三頁
    下方照片所示之抽屜，其他毒品是散置在床頭等語（本院卷
    第一○八頁至第一○九頁）。上開警員所證述本件查扣物品
    及現場人員所在相關位置，互核相符，應堪採信。則被告於
    偵查中辯稱：為警查獲時其人在客廳沙發上看電視一節，堪
    信屬實；至證人丁○○於偵查中證述：伊把毒品放在沙發上
    ，正在和被告說話，警察就來了云云，尚難採信。
  4.再以警員在上開時地查獲被告及證人丁○○、甲○○及乙○○當時之客觀狀況，除扣押物品目錄表編號十二之海洛因一
    包及編號二十六之海洛因捲煙一支已為證人丁○○供承為其
    所有以外，其餘安非他命計八包、海洛因計十二包、注射針
    筒七支、安非他命吸食器一組、毒品撈用吸管二支、吸食燈
    泡一個及夾鏈袋二大包等物，並非在被告持有中，反而係分
    別在證人丁○○住處房間床上、客廳電視上之收納盒抽屜內
    及牆上掛畫背面查獲，而證人魏國展於本院審理時尚證述：
    伊等去的時候，門是鎖著的，剛好有一個送瓦斯的出來，伊
    等就衝進去等語（見本院卷第一○五頁），則現場查獲之被
    告及證人丁○○、甲○○及乙○○等四人當無任何防備及將
    扣案物品移置之時間與機會。而被告或如其與證人丁○○所
    述，於查獲前一日即九十四年十月三十日已夜宿上開查獲處
    （本院卷第一一七頁、第一二八頁），或如證人乙○○所述
    ，係查獲當日方才前來（本院卷第一二四頁），無論何者，
    被告如係販賣毒品者，且如證人丁○○所言上開除毒品以外
    之吸食器等扣案物俱為被告所有云云，被告何以將注射針筒
    等物分別藏置在牆上掛畫背面及電視機上收納盒之抽屜內？
    已啟人疑竇；又若扣案毒品為被告所有或部分為被告所有，
    何以被告竟將自己所有之毒品交予證人丁○○「試用」並容
    認證人丁○○將之與其之毒品摻在一起，而已出賣予證人丁○○之毒品，反而尚在左近之沙發處？亦與常情有所不符。
  5.綜上諸情，本件證人丁○○之證詞既係前後矛盾且與事實、
    常情不符，是尚難以為認定被告於查獲時地有販賣第一級毒
    品海洛因事實之論據。
  (三)至證人甲○○固亦於檢察官偵訊時證述：警方查扣之毒品其
    中一包海洛因是丁○○的，其他毒品都是丙○○的，至於其
    他扣案物為何人所有，伊不清楚，查獲當日是被告在下午一
    點多左右打公共電話給伊的0000000000號行動電
    話要伊載他去丁○○住處，就會請伊用海洛因，伊就騎丁○○的機車去被告住處載被告一同前往丁○○住處，被告為何
    到丁○○住處伊不知道，被告到丁○○住處當時只有被告和
    丁○○在房間內，乙○○在廁所，伊不知道他們在裡面做什
    麼，警察來就查獲裡面有很多毒品，被告還沒有提供毒品予
    伊施用，伊不知道被告是否提供毒品予丁○○或乙○○施用
    ，被告也不曾提供毒品予伊、丁○○及乙○○施用等語（偵
    查卷第十一頁）；而證人乙○○則於偵查中證述：扣押物品
    目錄表編號十二、二十六號之毒品海洛因是丁○○所有，其
    餘均是被告的，查獲當日被告打電話給甲○○要請他用海洛
    因，要甲○○去載他到伊家，伊也不知道為何會選在伊家，
    被告還沒有提供毒品給甲○○施用警察就來了，被告也還沒
    有提供毒品予伊及丁○○施用，被告來伊家時，丁○○本來
    要向被告購買毒品等語（偵查卷第八頁）；嗣證人乙○○又
    於本院審理中證述：伊不知道案發當日被告為何到伊與丁○○的住處，扣押物品目錄表只有編號十二、二十六號是丁○○的，是因為丁○○承認是他的，其他都是被告的，則是因
    為被告還沒有去伊家之前，伊家沒有那些東西，伊自己沒有
    毒品，但丁○○有無毒品伊不知道，丁○○的毒品來源伊不
    知道，伊與丁○○有各自的藥頭，沒有互通有無，所以不知
    道丁○○有無毒品，查獲前一天伊家裡有無毒品伊不知道等
    語（本院卷第一二二頁至第一二七頁）。二人於偵查中及乙○○於本院審理中，均未提及被告曾有販賣毒品予證人丁○○及渠二人之情，而證人乙○○也未曾提及被告與證人丁○○獨處在房間內一節；而證人甲○○雖有被告到丁○○住處
    當時只有被告和丁○○在房間內，乙○○在廁所，伊不知道
    他們在裡面做什麼，警察來就查獲裡面有很多毒品之證述，
    惟此部分與上開查獲警員盧永健及魏國展證述查獲當時被告
    與甲○○在客廳，丁○○在房間之相關位置有所不符，其可
    信性已堪質疑；縱甲○○證述之情係警方查獲前之事且屬實
    情，然被告與丁○○在房間內獨處，何以竟得如起訴書所推
    論係在從事違法而不可告人之事？其間有何因果關聯，並無
    任何事證可供本院審酌；另查獲當時被告與證人甲○○正在
    客廳，證人丁○○則在房間，業經本院前揭認定屬實，起訴
    書所認被告與丁○○在查獲時二人面前之沙發上置有一小包
    海洛因之情狀，顯係基於上開與事實不符之證人丁○○與甲○○偵查中之證述，而為本院所不採，則起訴書基此推認被
    告與丁○○二人當時既非正在或擬施用海洛因，該包海洛因
    確係交易之物之結論，難認有據。
  (四)另就本案卷附之臺南市警察局第六分局搜索扣押筆錄、毒品
    初步檢驗報告書、扣押物品目錄表各一份及查獲之物品與現
    場相片十三張（警卷第二十六頁至第三十九頁、第四十二頁
    ）等件，尚未能證明是否為被告所持有之物，亦無從推知被
    告販賣行為之存在。
七、本院因認在現存卷證，無法達成被告有販賣毒品海洛因之心
    證確信。此外，復無其他積極證據足資證明被告確有販賣毒
    品海洛因之犯行，其被訴販賣第一級毒品海洛因之犯行，屬
    未能證明，揆諸前揭規定及判例意旨，爰為無罪之諭知。
八、證人丁○○於檢察官偵查中具結後證稱：本案被告丙○○於
    九十四年十月三十日下午四時許，在臺南市○○街廟口販賣
    予其五百元海洛因一包，與客觀通聯紀錄不符；另又於偵查
    中就在臺南市○○路○段一一六號四樓為警在房間床上查獲
    之毒品均為被告所有之證述，與其於本院審理時具結後，先
    證稱房間床上查獲之毒品均為其自己所有，旋即改謂僅其中
    四、五包為其所有之陳述，亦有未合。是證人丁○○所涉偽
    證罪嫌，宜由檢察官另行處理，附此敘明。
據上論斷，應依刑事訴訟法第三百零一條第一項，判決如主文。
中    華    民    國    95    年    5     月    15    日
                刑事第二庭  審判長法  官  鄭文祺
                                  法  官  林中如
                                  法  官  陳賢德
以上正本證明與原本無異。
如不服本判決，應於收受送達後10日內向本院提出上訴書狀（應
附繕本）。
                                  書記官  王志銘
中    華    民    國    95    年    5     月    16    日


司法院資訊處製作；財團法人民間司法改革基金會備份。
